【裁判字號】    99,上易,400
【裁判日期】    990430
【裁判案由】    竊盜
【裁判全文】
臺灣高等法院高雄分院刑事判決         99年度上易字第400號
上  訴  人  臺灣高雄地方法院檢察署檢察官
被      告  乙○○
上列上訴人因被告竊盜案件，不服臺灣高雄地方法院98年度易字
第1582號中華民國99年3 月24日第一審判決（起訴案號：臺灣高
雄地方法院檢察署98年度偵字第11172 號），提起上訴，本院判
決如下：
     主  文
上訴駁回。
     理  由
一、按不服地方法院之第一審判決而上訴者，應向管轄第二審之
    高等法院為之，上訴書狀應敘述具體理由，刑事訴訟法第36
    1 條第1 項、第2 項定有明文。而所謂不服第一審判決之具
    體理由，必係依據卷內既有訴訟資料或提出新事證，指摘或
    表明第一審判決有何採證認事、用法或量刑等足以影響判決
    本旨之不當或違法，而構成應予撤銷之具體事由，始克當之
    （例如：依憑證據法則具體指出所採證據何以不具證據能力
    ，或依憑卷證資料，明確指出所為證據證明力之判斷如何違
    背經驗、論理法則）；倘僅泛言原判決認定事實錯誤、違背
    法令、量刑失之過重或輕縱，而未依上揭意旨指出具體事由
    ，或形式上雖已指出具體事由，然該事由縱使屬實，亦不足
    以認為原判決有何不當或違法者（例如：對不具有調查必要
    性之證據，法院未依聲請調查亦未說明理由，或援用證據不
    當，但除去該證據仍應為同一事實之認定），皆難謂係具體
    理由，俾與第二審上訴制度旨在請求第二審法院撤銷、變更
    第一審不當或違法之判決，以實現個案救濟之立法目的相契
    合，並節制濫行上訴。又第二審法院認為上訴書狀未敘述理
    由或上訴有刑事訴訟法第362 條前段之情形者，應以判決駁
    回之，同法第361 條第2 項、第367 條前段定有明文。是上
    訴書狀全未敘述理由者，應先命補正；已敘述理由但不具體
    者，毋庸命補正，應由第二審法院以判決逕予駁回上訴，未
    依法駁回者，有受理訴訟不當之違法，此有最高法院24年度
    總會決議第93號提案(四)可資參照，及該院所著97年台上字第
    892 號、第3889號判決，足資參考。
二、本件上訴人即檢察官於民國99年4 月7 日收受原審判決後，
    在上訴期間內之同年月16日向本院提起上訴，其上訴理由意
    旨固略以：
  (一)本件告訴人甲○○所失竊之物，係於被告乙○○所有土地內
    尋獲之事實，為被告所不爭執，然原判決雖謂被告倘若竊取
    系爭物，依常理而論，應將置於隱蔽處所，惟審酌被告上開
    土地地處偏僻之情，除被告外亦鮮少人會經過該地，甚至該
    地之產業道路連汽車迴轉都有困難等情，業經被告供述及查
    緝人員到庭證述在卷，於上開情形下，本件贓物置放於上開
    土地上縱使未加隱蔽，因囿所在之位置，客觀上已難為一般
    人發現，被告應恃上情，因而乃肆無忌憚將竊來之物置放渠
    所有土地上而未刻意隱蔽。
  (二)再者，系爭水管雖印有出廠時即烙印上桃源鄉公所之字樣，
    然在鄉野間縱使用上開烙印字樣以作為自己給水或灌溉之用
    ，亦鮮少人會留意其是否有使用之合法性，況且一般坊間公
    物雖烙有公機關字樣，亦常被有心人所盜，或做己用或予以
    變賣，均為常聞之事，尚不得因此，認定被告無竊取本件物
    品之動機。
  (三)本件系爭物品雖與一般人家所使用之塑膠水管有顯著之不同
    ，然一般人縱無特殊工具仍能以打螺絲方式將水管連接，而
    能發揮其引水功能，業經證人甲○○證述在案，顯見被告竊
    取本案之水管尚非完全無實益。
  (四)末查，本案被告前亦曾受雇於告訴人，對工程用之本案系爭
    水管形式知悉甚詳，且亦曾主動告知告訴人水管失竊事實，
    輔以本件失竊水管被發現之位置竟於被告所有之工寮旁，被
    告每日均路經該處，其辯稱不知該水管下落云云，而與常情
    有違。是原審判決認事用法，核與經驗法則有違，自難認原
    判決妥適，爰提起上訴以謀救濟等語，有其上訴書在卷可稽
    （見本院卷第4 頁）。惟按，認定犯罪事實應依證據，而證
    據之證明力如何，屬於法院判斷之自由，故事實審法院就案
    內所有證據，依法調查，本於所得之心證分別取捨而為事實
    之判斷，茍於證據法則無所違背，當事人即不得專從證據之
    證明力上任意指摘，執為上訴之理由，業經最高法院著有27
    年上字第2079號、46年台上字第529 號判例足資遵循。
三、經查，本件被告乙○○因竊盜案件，經原審綜以：本件告訴
    人所失竊之HPE 管23支固係於被告所有位於高雄縣桃源鄉四
    社部落工寮旁所尋獲，然依證人即告訴人甲○○雖於原審結
    證稱：「之所以懷疑HPE 管為被告所竊取，係因HPE 管運到
    工地時，被告曾向其表示可不可以一些HPE 管給他，後來HP
    E 管不見了，所以才有這樣的懷疑。」等語觀之，告訴人之
    陳述是否與事實相符，仍應調查其他證據以資審認。是以檢
    察官所提出現場照片、贓物認領保管單、高雄縣政府警察局
    六龜分局桃源分駐所受理各類案件紀錄表等證據，亦僅足證
    HPE 管為告訴人所失竊，而於被告上開工寮旁之土地上尋獲
    等事實，尚難認定HPE 管為被告所竊取，而為不利於被告之
    認定（見原判決第3 頁理由五、之(二)）。並以檢察官雖以被
    告既每天前往上開工寮，豈會沒有發現土地上有該HPE 管，
    足認該HPE 管為被告所竊取後所置放於該處等語。惟HPE 管
    所置放之位置在路旁即可看到，有證人甲○○於本院證述在
    卷及照片可證，而該處為一般人均可通行，亦有證人即高雄
    縣桃源鄉公所技佐柯志聰結證在卷，則果為被告所竊取，依
    常理而論，應置於隱蔽之處所，以防他人發現；又該HPE 管
    上於出廠時即烙印上桃源鄉公所之字樣，需以鐵器始能刮除
    ，又與一般人家所使用之塑膠水管有顯著之不同，且非有特
    殊之器械亦無法完成接合，均據證人柯志聰、甲○○證述在
    卷（見原審卷第46頁反面、53頁反面），是以該HPE 管顯而
    易見為桃源鄉公所之公物，又無法為尋常使用，被告並無何
    動機要竊取該HPE 管等（見原判決第4 頁理由五、之(三)）。
    因認公訴人所舉之上開證據資料，顯然無法說服原審形成被
    告有罪之確信，公訴人復未提出其他積極之證據，足資證明
    被告有何公訴人所指竊盜之犯行，不能證明被告犯罪，而為
    被告無罪之諭知。已詳敘所憑之證據與認定之理由，所為論
    敘，經核並無違背經驗法則或論理法則。且告訴人本件判決
    後，亦未請求檢察官上訴。茲檢察官所據以提起上訴之前揭
    情詞，均已為原審於上開判決所示理由中逐一論述，自難謂
    檢察官之上訴係依據卷內既有訴訟資料或提出新事證之具體
    理由。
四、從而，檢察官仍據陳詞提起上訴，復執業經原審調查後確認
    無誤並加以斟酌之相同證據資料，泛言指原審判決採證認事
    與經驗法則有違云云。經核均未依據卷內既有訴訟資料或提
    出新事實、新證據指出原判決有何不當或違法而為足以影響
    判決本旨，而構成應予撤銷之具體指摘事由，是其上訴指稱
    原審判決違誤，請求撤銷原判決，顯屬未敘述具體理由。按
    之上開規定，檢察官之上訴要屬違背法律上之程式，自應由
    本院依刑事訴訟法第367 條前段、第372 條規定，不經言詞
    辯論逕行判決如主文。
中    華    民    國    99    年    4     月    30    日
                  刑事第三庭    審判長法  官  莊崑山
                                      法  官  張意聰
                                      法  官  莊松泉
以上正本證明與原本無異。
本判決不得上訴。
中    華    民    國    99    年    4     月    30    日
                                      書記官  葉淑華

司法院資訊處製作；財團法人民間司法改革基金會備份。
